臺灣高等法院臺中分院刑事裁定
111年度抗字第13號
抗 告 人  
即受刑人  魏崧宇
上列抗告人即受刑人因聲明異議案件，不服臺灣臺中地方法院中
華民國110年10月14日110年度聲字第2727號裁定，提起抗告，本
院裁定如下：
    主  文
抗告駁回。
    理  由
一、抗告意旨引用刑事抗告附理由狀之記載（如附件）。
二、按刑之執行，本質上屬司法行政之一環，原則上應由檢察官
    指揮之，此觀刑事訴訟法第457條第1項前段規定甚明。而有
    關刑之執行順序，依同法第459條規定，二以上主刑之執行
    ，除罰金外，應先執行其重者，但有必要時，檢察官得命先
    執行他刑。參諸刑法第42條第1項、第2項規定，亦僅規範罰
    金應完納之時間及不完納者之執行問題，並未涉及罰金刑與
    其他主刑之執行順序，則罰金與其他主刑之執行，因互無衝
    突，檢察官自得斟酌諸如行刑權時效是否即將消滅等各項情
    形，以決定罰金刑係於其他主刑之前或後、或與之同時執行
    之。是以，檢察官基於法律之授權，所為裁量倘無濫用或牴
    觸法律授權目的等情事，即屬合法。又裁判之執行與監獄之
    行刑，其概念並不相同，裁判之執行係指藉由國家之公權力
    而實現裁判內容之行為，其實現之方法，原則上係由檢察官
    指揮執行之。而監獄之行刑則是指受判決人就所受之刑罰，
    進入監禁場所執行之謂。經由監獄行刑之處遇、教化，以實
    現使其改悔向上，適於社會生活為目的。是受刑人入監服刑
    ，有關其累進處遇之調查分類、編列級數、責任分數抵銷及
    如何依其級數按序漸進等行刑措施事項，悉應依行刑累進處
    遇條例及監獄行刑法等相關規定辦理，則屬監獄及法務部之
    職權，自不在檢察官執行指揮之範圍，亦不得執為聲明異議
    之標的。是裁判之執行涉及是否執行及刑期如何計算之決定
    ，由於尚未進入監獄行刑之領域，尚非監獄之處遇，而與受
    判決人入監服刑後，透過監獄行刑之措施，以達到社會復歸
    或再社會化之目的，其行刑之措施屬於監獄之處遇者，迥不
    相同(最高法院110年度台抗字第912號裁定要旨)。
三、經查：
　㈠本件抗告人即受刑人魏崧宇(下稱抗告人)因違反槍砲彈藥刀
    械管制條例等案件，經臺灣臺中地方法院及本院先後判處罪
    刑確定，並經本院裁定應執行有期徒刑13年6月及應執行罰
    金新臺幣(下同)25萬元，罰金如易服勞役，以1千元折算1日
    確定。嗣臺灣臺中地方檢察署(下稱臺中地檢署)檢察官指揮
    執行，於民國107年9月13日分別核發107年執更義字第4022
    號、第4022號之1執行指揮書，就前開有期徒刑13年6月部分
    ，認其刑期起算日期為106年12月11日，扣除羈押日數共
　　214日，及臺中地檢署105年執字第14603號拘役59日已執畢
    ，惟已簽准不執行，折抵本案後，執行期滿日為119年3月12
    日；就前開併科罰金25萬元部分，認易服勞役250日之刑期
    起算日期為119年3月13日，執行期滿日為119年11月17日。
    抗告人於110年3月3日具狀向臺中地檢署聲請羈押日數優先
    折抵併科罰金易服勞役日數，經該署以110年3月17日中檢增
    義110執聲他678字第1109027368號函(下稱前次執行指揮)回
    復礙難准許，抗告人對該執行指揮聲明異議，經臺灣臺中地
    方法院以110年度聲字第1517號裁定(下稱前次裁定)撤銷該
    執行指揮後，臺中地檢署再於110年6月11日以中檢謀義110
    執聲他678、107執更0000(0000之1)字第1109057992號函(下
    稱系爭函文)不准許抗告人之聲請等情，有抗告人之臺灣高
    等法院被告前案紀錄表、臺灣臺中地方法院110年度聲字第1
    517號裁定、臺中地檢署上開執行指揮書及函文在卷可憑。
　㈡抗告意旨雖謂臺中地檢署義股所為之執行指揮違反依法行政
    原則、利益衡平原則、比例原則，且有裁量濫用之情形；又
    如何支配羈押之折抵，在合法律規範內，理當依抗告人意願
    執法云云。惟依前揭說明，刑之執行，原則上應由檢察官指
    揮之，罰金與其他主刑之執行，因互無衝突，檢察官自得斟
    酌諸如行刑權時效是否即將消滅等各項情形，以決定罰金刑
    係於其他主刑之前或後、或與之同時執行之。檢察官基於法
    律之授權，所為裁量倘無濫用或牴觸法律授權目的等情事，
    即屬合法。本件檢察官於系爭函文中業已具體說明：⒈抗告
    人雖現無力繳納罰金，惟於有期徒刑執行期滿前，如有資力
    可供繳納罰金，自無庸再執行易服勞役；⒉抗告人入監期間
    迄今近4年，累進處遇即在此基礎上計算，倘於此時將該羈
    押日數折抵於(併科罰金)易服勞役，勢必要換發原有期徒刑
    之指揮書，該徒刑之執行期滿日，將向後延長214日，對抗
    告人之假釋反而不利，且已執行之有期徒刑之現有累進處遇
    將因此生變，因認羈押日數先行折抵有期徒刑部分對抗告人
    較為有利，應係已斟酌個案具體狀況、執行結果對抗告人可
    能產生之有利或不利情形等一切情狀，綜合評價、權衡後，
    認就目前之執行階段，仍以羈押日數折抵有期徒刑為當，而
    不准許抗告人之聲請，經核並無裁量濫用或牴觸法律授權目
    的之情形。
　㈢抗告意旨另以前次裁定主張羈押日數應先折抵罰金易服勞役
    部分云云。然查前次裁定理由係謂：「臺灣臺中地方檢察署
    檢察官110年3月17日中檢增義110執聲他678字第1109027368
    號函…不准聲明異議人請求羈押日數折抵併科罰金易服勞役
    日數，惟觀諸前述各執行指揮書及相關執行案卷，檢察官是
    否已審酌聲明異議意旨所指情形，且一併考量刑事訴訟法第
    459條但書意旨，擇較有利於受刑人之方式為之，尚屬不明
    ，故本院尚難以論究檢察官指揮執行之裁量是否適法」等語
    ；亦即前次裁定並未主張本案羈押日數應先折抵罰金易服勞
    役部分，而係認有待檢察官具體究明何者為對抗告人較有利
    之折抵。嗣前次執行指揮經撤銷後，臺中地檢署再以系爭函
    文不准許抗告人之聲請，而系爭函文業已具體敘明其認羈押
    日數先行折抵有期徒刑部分對抗告人較為有利之理由，經核
    並無違法或裁量濫用之情形，業如前述，原審因而駁回抗告
    人之聲明異議，自屬正當。
四、綜上，檢察官以系爭函文不准許抗告人以其受羈押日數先行
    折抵罰金易服勞役之聲請，經核並無不當；原裁定認抗告人
    之聲明異議為無理由而予駁回，於法並無違誤。本件抗告為
    無理由，應予駁回，依刑事訴訟法第412條，裁定如主文。
中　　華　　民　　國　　111 　年　　1 　　月　　14　　日
                  刑事第八庭  審判長法  官  林清鈞
                                    法  官  簡婉倫
                                    法  官  黃小琴
以上正本證明與原本無異。
如不服本裁定，應於收受送達後5日內向本院提出再抗告書狀(須
附繕本)。因疫情而遲誤不變期間，得向法院聲請回復原狀。

                                    書記官  李宜珊
　　　　　　　　　　　　　　　　　　
中　　華　　民　　國　　111 　年　　1 　　月　　14　　日